ACORDAO-COMPLETO-2354272

ACÓRDÃO 7553/2019 ATA 28/2019 - PRIMEIRA CÂMARA

VISTOS, relatados e discutidos estes autos de tomada de contas especial instaurada pela Fundação Nacional de Saúde (Funasa) , em razão de inexecução parcial do Convênio 324/2006, celebrado com o Município de Porto Acre para a execução de melhorias sanitárias domiciliares, 
ACORDAM os Ministros do Tribunal de Contas da União, reunidos em sessão de 1ª Câmara, ante as razões expostas pelo Relator, em:
9.1. julgar irregulares as contas do Município de Porto Acre/AC (CNPJ 84.306.661/0001-30) , com fundamento nos arts. 1º, inciso I, e 16, inciso III, alínea "c", 19, caput, e 23, inciso III, da Lei 8.443/92 c/c o art. 3º da Decisão Normativa TCU 57/2004, condenando-o ao pagamento da quantia R$ 82.506,23 (oitenta e dois mil, quinhentos e seis reais e vinte e três centavos) , com a fixação do prazo de quinze dias, a contar da notificação, para que comprove, perante este Tribunal (art. 214, inciso III, alínea "a", do Regimento Interno) , o recolhimento da dívida aos cofres da Fundação Nacional de Saúde (Funasa) , atualizada monetariamente e acrescida dos juros de mora, calculados a partir de 26/10/2016, até a data do recolhimento, na forma prevista na legislação em vigor;
9.2. aplicar ao Sr. Antônio Carlos Ferreira Portela (CPF XXX.889.852-XX) a multa prevista no art. 58, incisos II e III, da Lei 8.443/1992, no valor de R$ 20.000,00 (vinte mil reais) , com a fixação do prazo de quinze dias, a contar da notificação, para comprovar, perante o Tribunal de Contas da União (art. 214, inciso III, alínea "a", do Regimento Interno do TCU) , o recolhimento da dívida aos cofres do Tesouro Nacional, atualizada monetariamente desde a data deste acórdão até a do efetivo recolhimento, se for paga após o vencimento, na forma da legislação em vigor;
9.3. autorizar, desde logo, nos termos do art. 28, inciso II, da Lei 8.443/92, a cobrança judicial da dívida, caso não atendida a notificação.

Tomada de contas especial instaurada em razão de inexecução parcial do Convênio 324/2006, celebrado com o Município de Porto Acre para a execução de melhorias sanitárias domiciliares

Primeira Câmara

Município de Porto Acre/AC.

3. Responsáveis: Município de Porto Acre (CNPJ 84.306.661/0001-30), José Ruy Coelho de Albuquerque (CPF XXX.327.742-XX), Antônio Carlos Ferreira Portela (CPF XXX.889.852-XX), SEV - Serviços de Edificações Ltda. (CNPJ 06.813.637/0001-83), VEP Construções e Comércio Ltda. (CNPJ 05.897.361/0001-04), Construtora Kamilla Ltda. (CNPJ 01.983.818/0001-34).

13.1. Ministros presentes: Walton Alencar Rodrigues (Presidente), Benjamin Zymler, Bruno Dantas e Vital do Rêgo.
13.2. Ministros-Substitutos presentes: Augusto Sherman Cavalcanti (Relator) e Weder de Oliveira.

AUGUSTO SHERMAN

Cuidam os autos de tomada de contas especial instaurada pela Fundação Nacional de Saúde (Funasa) , em desfavor do Sr. José Ruy Coelho de Albuquerque (gestão 2005-2008) , exPrefeito do Município de Porto Acre/AC, em razão de inexecução parcial do Convênio 324/2006, celebrado para a execução de melhorias sanitárias domiciliares.
2.	Após a realização de citação e audiência dos responsáveis, diante da execução parcial do objeto e da não devolução de saldo de recursos mantido na conta poupança do ajuste, o Tribunal, por meio do Acórdão 9648/2017-TCU-Primeira Câmara, deliberou por:
"9.1. considerar revéis o Município de Porto Acre/AC (CNPJ 84.306.661/0001-30) , os Srs. Antônio Carlos Ferreira Portela (CPF XXX.889.852-XX) e José Ruy Coelho de Albuquerque (CPF XXX.327.742-XX) , bem como as empresas SEV - Serviços de Edificações Ltda. (CNPJ 06.813.637/0001-83) , VEP Construções e Comércio Ltda. (CNPJ 05.897.361/0001-04) e Construtora Kamilla Ltda. (CNPJ 01.983.818/0001-34) , nos termos do disposto no art. 12, § 3º, da Lei 8.443/92, c/c o art. 202, § 8º, do Regimento Interno do TCU; 
9.2. fixar novo e improrrogável prazo de quinze dias, a contar da notificação, com fundamento no art. 12, § § 1º e 2º, da Lei 8.443/1992 e art. 202, § § 2º e 3º, do Regimento Interno do TCU, para que o Município de Porto Acre/AC (CNPJ 84.306.661/0001-30) efetue, e comprove perante este Tribunal, o recolhimento da quantia a seguir especificada aos cofres da Fundação Nacional de Saúde (Funasa) , atualizada monetariamente a partir da data indicada até a data do efetivo recolhimento, na forma prevista na legislação em vigor:
	Data
	Valor R$

	26/10/2016
	82.506,23

9.3. com fundamento nos arts. 1º, inciso I, 16, inciso III, alíneas 'c' e 'd', § 2º, da Lei 8.443/1992 c/c os arts. 19 e 23, inciso III, da mesma lei, e com arts. 1º, inciso I, 209, inciso III e IV, e § 5º, 210 e 214, inciso III, do Regimento Interno do TCU, julgar irregulares as contas do Sr. José Ruy Coelho de Albuquerque (CPF XXX.327.742-XX) e das empresas SEV - Serviços de Edificações Ltda. (CNPJ 06.813.637/0001-83) , VEP Construções e Comércio Ltda. (CNPJ 05.897.361/0001-04) e Construtora Kamilla Ltda. (CNPJ 01.983.818/0001-34) , condenando-os solidariamente ao pagamento das quantias a seguir especificadas, com a fixação do prazo de quinze dias, a contar da notificação, para que comprovem, perante este Tribunal (art. 214, inciso III, alínea 'a', do Regimento Interno) , o recolhimento da dívida aos cofres da Fundação Nacional de Saúde (Funasa) , atualizada monetariamente e acrescida dos juros de mora, calculados a partir das datas discriminadas, até a data do recolhimento, na forma prevista na legislação em vigor: 
9.3.1. Responsáveis solidários: Sr. José Ruy Coelho de Albuquerque (CPF 015.327.742- 49) e empresa SEV - Serviços de Edificações Ltda. (CNPJ 06.813.637/0001-83) :
	Data
	Valor R$

	12/6/07
	68.687,85

	26/7/07
	78.801,00

	Valor histórico
	147.488,85

9.3.2. Responsáveis solidários: Sr. José Ruy Coelho de Albuquerque (CPF 015.327.742- 49) e empresa VEP Construções e Comércio Ltda. (CNPJ 05.897.361/0001-04) :
	Data
	Valor R$

	29/5/07
	76.441,77

	2/10/07
	31.200,72

	Valor histórico
	107.642,49

9.3.3. Responsáveis solidários: Sr. José Ruy Coelho de Albuquerque (CPF 015.327.742- 49) e Construtora Kamilla Ltda. (CNPJ 01.983.818/0001-34) :
	Data
	Valor R$

	28/5/07
	38.051,93

	28/5/07
	776,57

	10/9/07
	18.000,00

	Valor histórico
	56.828,50

9.4. aplicar aos responsáveis, individualmente, a multa do art. 57 da Lei 8.443/92, nos valores abaixo especificados, fixando-lhes o prazo de quinze dias, a contar da notificação, para que comprovem, perante este Tribunal (art. 214, inciso III, alínea a, do Regimento Interno) , o recolhimento das dívidas aos cofres do Tesouro Nacional, atualizada monetariamente desde a data do presente acórdão até a do efetivo recolhimento, se for paga após o vencimento, na forma da legislação em vigor:
	Responsáveis 
	Valor (R$) 

	José Ruy Coelho de Albuquerque (CPF XXX.327.742-XX) 
	112.000,00

	SEV - Serviços de Edificações Ltda. (CNPJ 06.813.637/0001-83) 
	53.000,00

	VEP Construções e Comércio Ltda. (CNPJ 05.897.361/0001-04) 
	39.000,00

	Construtora Kamilla Ltda. (CNPJ 01.983.818/0001-34) 
	20.000,00

9.5. autorizar, desde logo, nos termos do art. 28, inciso II, da Lei 8.443/1992, a cobrança judicial das dívidas caso não atendidas as notificações;
9.6. dar ciência deste acórdão ao Município de Porto Acre/AC, informando-lhe que a liquidação tempestiva do débito atualizado monetariamente sanará o processo e permitirá que as respectivas contas sejam julgadas regulares com ressalva, dando-lhe quitação, nos termos dos arts. 12, § 2º, da Lei 8.443/1992 e 202, § 4º, do Regimento Interno do Tribunal, ao passo que a ausência dessa liquidação tempestiva levará ao julgamento pela irregularidade das contas, com imputação de débito a ser atualizado monetariamente, acrescido de juros moratórios; 
9.7. encaminhar cópia da presente deliberação à Procuradoria da República no Estado do Acre, nos termos do § 3º do art. 16 da Lei 8.443/1992 c/c o § 7º do art. 209 do Regimento Interno do TCU, para adoção das medidas que entender cabíveis."
3.	Dando prosseguimento ao processo, o auditor da Secretaria de Controle Externo no Estado do Acre manifestou-se no seguinte sentido (peça 167) :
" (...) 
14.	Em atendimento à determinação contida no Acórdão 9648/2017-TCU-Primeira Câmara, Relator Ministro Augusto Sherman Cavalcanti, houve emissão dos seguintes documentos (peça 107) :
	Responsável
	Ofício
	Localização
	Ciência de Comunicação

	Luiz Raimundo Dantas Leite Representante Legal SEV /SERVIÇOS DE EDIFICAÇÕES LTDA.
	492/2017 
	Peça 114
	Peça 118

	Antônio Carlos Ferreira Portela
	489/2017 
	Peça 115
	Peça 124

	José Ruy Coelho de Albuquerque
	484/2017
	Peça 116
	Peça 123

	Benedito Cavalcante Damasceno Prefeito de Porto Acre
	483/2017
	Peça 117
	Peça 125

	Ricardo Alexandre Souza Lagos Procurador-Chefe da PROCURADORIA DA REPÚBLICA NO ACRE
	480/2017
	Peça 120
	Peça 126

	Antonio da Silva Cavalcante 
Representante Legal CONSTRUTORA KAMILA LTDA.
	491/2017
	Peça 121
	Peça 136 (Negativo) 

	Railton Macedo Pessoa de Albuquerque 
Representante legal VEP - CONSTRUÇÕES E COMÉRCIO LTDA.
	490/2017
	Peça 122
	Peça 132

15.	Posteriormente, por meio de seu procurador, Dr. João Paulo de Aragão Lima, o Município de Porto Acre/AC solicitou dilação de prazo e cópia em mídia digital do processo em comento (peça 129) o qual foi negado pelo eminente Relator, Ministro Augusto Sherman Cavalcanti, conforme argumento a seguir (peça 137) :
8. No presente caso, o ofício de notificação destinado ao prefeito foi recebido em 26/10/2017 (peça 125) e o requerimento apresentado em 14/11/2017 (peça 129) , evidenciando que eventual prazo que pudesse ser concedido já foi extrapolado e que o gestor teve tempo suficiente para, nesse período, inteirar-se da questão, manifestar-se nos autos e promover a restituição dos valores que permaneciam na conta específica do convênio.
Ante o exposto, indefiro a solicitação de dilação do prazo para manifestação, por absoluta ausência de fundamento legal.
16.	Devido a não localização de responsável, a Construtora Kamilla Ltda. foi notificada por meio do Edital 24, de 20/11/2017, publicado na Seção 3 do Diário Oficial da União (peça 138) .
17.	Então, houve emissão do atestado do caráter definitivo do julgado referente ao Acórdão 9648/2017-TCU-Primeira Câmara, Relator Ministro Augusto Sherman Cavalcanti (peça 141) e o Termo de Montagem de CBEX (peça 142) contendo os seguintes dados e responsáveis:
	Processo CBEX
	Tipo
	Valor Original R$
	Responsável

	Processo 005.001/2018-8 
	Débito  
	147.488,85
	José Ruy Coelho de Albuquerque; SEV- Serviços de Edificações Ltda.

	Processo 005.002/2018-4 
	Débito  
	107.642,49
	José Ruy Coelho de Albuquerque; VEP Construções e Comércio Ltda.

	Processo 005.003/2018-0 
	Débito 
	56.828,50
	José Ruy Coelho de Albuquerque; Construtora Kamilla Ltda.

	Processo 005.004/2018-7 
	Multa 
	112.000,00
	José Ruy Coelho de Albuquerque

	Processo 005.005/2018-3 
	Multa 
	53.000,00
	SEV- Serviços de Edificações Ltda.

	Processo 005.007/2018-6 
	Multa 
	39.000,00
	VEP Construções e Comércio Ltda.

	Processo 005.009/2018-9 
	Multa 
	20.000,00
	Construtora Kamilla Ltda.

8.	Por meio do Ofício Secex/AC 65/2018, houve notificação ao procurador da Prefeitura de Porto Acre/AC, informando-lhe a negativa de dilação de prazo para manifestação (peça 144) , com ciência confirmada, em 15/3/2018 (peça 145) .
EXAME TÉCNICO
19.	Pela análise dos fatos constantes do histórico, comprova-se o seguinte em relação às deliberações emanadas do Acórdão 9648/2017-TCU-Primeira Câmara, Relator Ministro Augusto Sherman Cavalcanti:
	a) item 9.1: julgou revéis os responsáveis;
	b) item 9.2: o Município de Porto Acre/AC foi comunicado da decisão, mas não recolheu o valor devido (peça 98) ;
	c) item 9.3: os responsáveis revéis foram notificados dos débitos a eles atribuídos e foram instaurados processos de cobrança executiva, conforme item 17 supra;
	d) item 9.4: foram instaurados processos de cobrança executiva para os responsáveis revéis visando recolhimento das multas a eles atribuídas, conforme item 17 supra;
	e) item 9.5: autorizou, desde logo, nos termos do art. 28, inciso II, da Lei 8.443/1992, a cobrança judicial das dívidas caso não atendidas as notificações;
	f) item 9.6: foi dada ciência ao Município de Porto Acre/AC que a liquidação tempestiva do débito atualizado sanaria o processo e permitiria julgamento de contas regulares com ressalva, dando-lhe quitação (peça 115) ;
	g) item 9.7: houve encaminhamento de cópia do acórdão ao Procurador-Chefe da Procuradoria da República no estado do Acre (peça 120) .
20.	Portanto, considerando que o Município de Porto Acre/AC foi notificado da decisão contida no item 9.6 do Acórdão 9648/2017-TCU-Primeira Câmara, Relator Ministro Augusto Sherman Cavalcanti, e não recolheu a quantia utilizada indevidamente referente a não devolução aos cofres da Funasa do valor de R$ 67.587,73, que restou da execução do Convênio 324/2006 (Siafi 575720) , juntamente com a remuneração básica e juros dessa quantia, que foi depositada na conta poupança n. 1000231-5, da agência 0278 (Aquiri) , da Caixa Econômica Federal, em 26/2/2014, e cujo montante somado até 26/10/2016 (principal + remuneração básica + juros) corresponde ao total de R$ 82.506,23 (peça 93) , manifesto-me por que	 as contas do município sejam julgadas irregulares, com fulcro nos arts. 1º, inciso I, 16, inciso III, alínea 'c', da Lei 8.443/1992, c/c os arts. 19 e 23, inciso III, da mesma lei, e com arts. 1º, inciso I, 209, inciso III, e § 5º, 210 e 214, inciso III do Regimento Interno do TCU, devendo-se condená-lo em débito, pelo valor histórico de R$ 82.506,23.
CONCLUSÃO
21.	Em face do disposto nos itens 19 e 20, manifesto-me por que as contas do Município de Porto Acre/AC sejam julgadas irregulares, na forma proposta no encaminhamento, imputando-lhe o débito no valor histórico de R$ 82.506,23, correspondente à não devolução aos cofres da Funasa do valor de R$ 67.587,73, que restou da execução do Convênio 324/2006 (Siafi 575720) , juntamente com a remuneração básica e juros dessa quantia, cujo montante somado até 26/10/2016 (principal + remuneração básica + juros) corresponde ao total de R$ 82.506,23.
PROPOSTA DE ENCAMINHAMENTO
22.	Diante do exposto, submetemos os autos à consideração superior, propondo ao Tribunal:
	a) 	com fundamento arts. 1º, inciso I, 16, inciso III, alínea 'c', da Lei 8.443/1992, c/c os arts. 19 e 23, inciso III, da mesma lei, e com arts. 1º, inciso I, 209, inciso III, e § 5º, 210 e 214, inciso III do Regimento Interno do TCU, julgar irregulares as contas do Município de Porto Acre/AC (CNPJ 84.306.661/0001-30) , condenando-lhe em débito no valor histórico de R$ 82.506,23, que deverá ser atualizado monetariamente a contar do valor de cada crédito, referente a juros e remuneração básica, na conta respectiva;
	b) 	fixar o prazo de quinze dias, a contar da notificação, para que o Município de Porto Acre comprove, perante este Tribunal (art. 214, inciso III, alínea 'a', do Regimento Interno) , o recolhimento do débito imputado aos cofres do Tesouro Nacional, atualizado monetariamente desde a data do acórdão que vier a ser proferido até a do efetivo recolhimento, se for pago após o vencimento, na forma da legislação em vigor;
	c) autorizar, antecipadamente, caso seja requerido, o pagamento da dívida decorrente em até trinta e seis parcelas mensais e consecutivas, nos termos do art. 26 da Lei 8.443/1992, c/c o art. 217 do Regimento Interno/TCU, fixando-se o vencimento da primeira parcela em quinze dias, a contar do recebimento da notificação, e o das demais a cada trinta dias, devendo incidir sobre cada parcela atualização monetária, na forma prevista na legislação em vigor, alertando os responsáveis que a falta de comprovação do recolhimento de qualquer parcela importará o vencimento antecipado do saldo devedor, nos termos do art. 217, § 2º, do Regimento Interno/TCU; 
	d)	 autorizar, desde logo, nos termos do art. 28, inciso II, da Lei 8.443/1992, a cobrança judicial da dívida, caso não atendidas as notificações." 
4.	O Secretário da Secex/AC, com a concordância do Ministério Público, anuiu à proposta, com a seguinte consideração (peça 168) :
"2.	Destaco, contudo, que o item 9.2 do Acórdão 9648/2017-TCU-Primeira Câmara, relator Min. Augusto Sherman, deixou assentado que a data a partir da qual os valores deveriam ser atualizados seria 26/10/2016, último dia em que incidiram juros sobre a quantia de R$ 67.587,73, não devolvida pelo convenente e que, na referida data, chegou ao montante de R$ 82.506,23. Além disso, o cofre credor dos recursos é a Fundação Nacional de Saúde (Funasa) e não o Tesouro Nacional, como indicado na instrução. 
3.	Sendo assim, para especificar o dia 26/10/2016 como a data a partir da qual será realizada a atualização monetária e calculados os juros sobre o montante a ser devolvido, no valor histórico de R$ 82.506,23, e retificar o cofre credor dos recursos, manifesto-me por que, em substituição à proposta constante das alíneas 'a' a 'd' da instrução precedente, seja adotado o seguinte encaminhamento:
	a) com fundamento arts. 1º, inciso I, 16, inciso III, alínea 'c', da Lei 8.443/1992, c/c os arts. 19 e 23, inciso III, da mesma lei, e com arts. 1º, inciso I, 209, inciso III, e § 5º, 210 e 214, 
inciso III do Regimento Interno do TCU, julgar irregulares as contas do Município de Porto Acre/AC (CNPJ 84.306.661/0001-30) , condenando-o ao pagamento da quantia de R$ 82.506,23, fixando-lhe o prazo de quinze dias, a contar da notificação, para que comprove, perante este Tribunal (art. 214, inciso III, alínea 'a', do Regimento interno) , o recolhimento da dívida aos cofres da Fundação Nacional de Saúde (Funasa) , atualizada monetariamente e acrescida dos juros de mora, calculados a partir de 26/10/2016, até a data do recolhimento, abatendo-se, na oportunidade, a quantia eventualmente ressarcida, na forma da legislação em vigor;
	b) autorizar, antecipadamente, caso seja requerido, o pagamento da dívida em até trinta e seis parcelas mensais e consecutivas, nos termos do art. 26 da Lei 8.443/1992, c/c o art. 217 do Regimento Interno/TCU, fixando-se o vencimento da primeira parcela em quinze dias, a contar do recebimento da notificação, e o das demais a cada trinta dias, devendo incidir sobre cada parcela atualização monetária, na forma prevista na legislação em vigor, alertando os responsáveis que a falta de comprovação do recolhimento de qualquer parcela importará o vencimento antecipado do saldo devedor, nos termos do art. 217, § 2º, do Regimento Interno/TCU; 
	c) autorizar, desde logo, nos termos do art. 28, inciso II, da Lei 8.443/1992, a cobrança judicial da dívida, caso não atendidas as notificações." 
	É o relatório.

João Paulo de Aragão Lima (OAB/AC 3744).

Procurador Marinus Eduardo De Vries Marsico.

TOMADA DE CONTAS ESPECIAL. CONVÊNIO. INEXECUÇÃO PARCIAL. RESPONSABILIDADE SOLIDÁRIA. CITAÇÃO DO EXPREFEITO E DAS EMPRESAS CONTRATADAS. MANUTENÇÃO DO SALDO DOS RECURSOS NA CONTA ESPECÍFICA. CITAÇÃO DO MUNICÍPIO. AUDIÊNCIA DO PREFEITO SUCESSOR. REVELIA DE TODOS OS RESPONSÁVEIS. DANOS DISTINTOS. CONTAS IRREGULARES COM CONDENAÇÃO EM DÉBITO E APLICAÇÃO DE MULTA. PRESUNÇÃO DE BOA-FÉ DE PESSSOA JURÍDICA DE DIREITO PÚBLICO. CONCESSÃO DE NOVO E IMPRORROGÁVEL PRAZO PARA O RECOLHIMENTO DO VALOR PELO ENTE FEDERADO. INÉRCIA DO MUNICÍPIO. CONTAS IRREGULARES. CONDENAÇÃO DO ENTE MUNICIPAL.

TOMADA DE CONTAS ESPECIAL (TCE)

Secretaria de Controle Externo no Estado do Acre - Secex/AC.

Em exame, tomada de contas especial pela Fundação Nacional de Saúde (Funasa) , em desfavor do Sr. José Ruy Coelho de Albuquerque, ex-Prefeito do Município de Porto Acre/AC (gestão 2005-2008) , em razão da inexecução parcial do Convênio 324/2006, cujo objeto consistia na construção de 158 melhorias sanitárias domiciliares. 
2.	No âmbito desta Corte, a Secex/AC promoveu a citação do ex-prefeito, em solidariedade com as seguintes empresas contratadas, diante do pagamento por serviços não executados, no total de R$ 311.959,84: SEV - Serviços de Edificações Ltda. (R$ 147.488,85) , VEP Construções e Comércio Ltda. (R$ 107.642,49) e Construtora Kamilla Ltda. (R$ 56.828,50) .
3.	Ademais, por sugestão do Ministério Público, realizou-se a citação do Município de Porto Acre/AC, pelo valor de R$ 82.506,23, correspondente ao saldo remanescente do convênio acrescido dos rendimentos gerados pela conta poupança até 26/10/2016, bem como a audiência do então prefeito, Sr. Antônio Carlos Ferreira Portela, tendo em vista que já havia sido desatendida uma comunicação anterior do Tribunal para devolução do referido montante e que o saldo dos recursos passou a compor o débito da presente tomada de contas especial.
4.	Considerando a inércia dos responsáveis, o Tribunal, por meio do Acórdão 9648/2017-TCU-Primeira Câmara, além de julgar irregulares as contas do ex-prefeito e das empresas responsáveis pela inexecução parcial, condenando-os ao ressarcimento do dano, com aplicação da multa do art. 57 da Lei 8.443/92, fixou novo e improrrogável prazo de quinze dias para que o Município de Porto Acre/AC comprovasse o recolhimento da quantia relativa ao saldo remanescente.
5.	Cientificado da deliberação, o atual prefeito solicitou cópia dos autos e prorrogação do prazo para se manifestar acerca da obrigação imposta, sob o argumento de que não possuía conhecimento nem documentação relativa ao processo. 
6.	Após a concessão de cópia dos autos, indeferi a solicitação de dilação do prazo para manifestação, por absoluta ausência de fundamento legal. Levei em consideração, ainda, que o ofício de notificação destinado ao prefeito foi recebido em 26/10/2017 (peça 125) e o requerimento apresentado em 14/11/2017 (peça 129) , evidenciando que eventual prazo que pudesse ser concedido já foi extrapolado e que o gestor teve tempo suficiente para, nesse período, inteirar-se da questão, manifestar-se nos autos e promover a restituição dos valores que permaneciam na conta específica do convênio.
7.	O município, apesar de devidamente notificado de tal decisão por meio do representante legal da Prefeitura, manteve-se silente.
8.	A proposta da Secex/AC, que contou com a anuência do Ministério Público, é de julgar irregulares as contas do Município de Porto Acre/AC e condenar o ente ao pagamento do débito (R$ 82.506,23) .
9.	Manifesto-me em essência de acordo com o encaminhamento sugerido pela unidade técnica, de modo que adoto sua análise como parte das minhas razões de decidir, sem prejuízo das considerações adiante expostas.
10.	Como visto, o prazo para recolhimento concedido ao Município de Porto Acre/AC esgotou-se sem que houvesse manifestação do ente.
11.	Assim, restou não elidida a irregularidade que originou o débito ora tratado, concernente à retenção dos valores depositados na conta poupança aberta para movimentar os recursos do Convênio 324/2006, considerando que o ajuste expirou em 29/6/2011 e o saldo remanescente não foi devolvido a entidade concedente dos recursos, com infração ao art. 21, § 6º, da Instrução Normativa STN 01/1997. Por conseguinte, cabe o julgamento pela irregularidade das contas e a condenação do município, conforme detalhado pela Secex/AC no relatório supra. 
12.	Rememoro, ainda, que resta ao Tribunal manifestar-se quanto à audiência realizada do então prefeito, Sr. Antônio Carlos Ferreira Portela, o qual, como sucessor do ex-prefeito em cuja gestão o convênio foi executado, deveria ter devolvido as sobras de recursos do ajuste, notadamente após ser notificado a fazê-lo, por meio do Ofício 364/2015-TCU-Secex/AC, recebido em 10/7/2015.
13.	A unidade técnica, em instrução reproduzida no relatório que fundamentou o Acórdão 9648/2017-TCU-Primeira Câmara, manifestou-se no seguinte sentido:
"19. Do exame dos autos também ressai ser cabível a aplicação da multa prevista no art. 58, incisos II e III, da Lei 8.443/1992 ao Sr. Antônio Carlos Ferreira Portela (CPF 637.889.852-91) , pela não devolução dos recursos repassados pelo Convênio 324/2006 (Siafi 575720) (itens 14 e 17) , em infração à disposição contida no art. 21, § 6º, da Instrução Normativa/STN 01/1997."
14.	Naquela oportunidade, diante da concessão de novo e improrrogável prazo ao município para recolhimento do débito imputado, reservei para ocasião posterior a apreciação da responsabilidade do Sr. Antônio Carlos Ferreira Portela.
15.	Considerando que o responsável não apresentou razões de justificativa, permanecendo inerte mesmo ciente da necessidade de restituição dos valores, e que não houve devolução pelo ente, acompanho a proposta apresentada anteriormente de apenação do então prefeito.
	Feitas as considerações pertinentes, manifesto-me por que o Tribunal aprove o acórdão que ora submeto à apreciação deste colegiado.
TCU, Sala das Sessões Ministro Luciano Brandão Alves de Souza, em 13 de agosto de 2019.
AUGUSTO SHERMAN CAVALCANTI 
Relator